【裁判字號】    99,訴,1236
【裁判日期】    990930
【裁判案由】    毒品危害防制條例
【裁判全文】
臺灣板橋地方法院刑事判決              99年度訴字第1236號
公  訴  人  臺灣板橋地方法院檢察署檢察官
被      告  乙○○
指定辯護人  潘麗茹律師
上列被告因違反毒品危害防制條例案件，經檢察官提起公訴（99
年度偵字第2497號），本院判決如下：
    主  文
乙○○販賣第一級毒品未遂，累犯，處有期徒刑捌年。扣案之第
一級毒品海洛因貳包（合計驗餘淨重零點肆肆參公克）均沒收銷
燬之。扣案之NOKIA 牌行動電話壹支（含行動電話門號00000000
00號SIM 卡壹張）及現金新臺幣伍佰元均沒收之。
被訴意圖販賣而持有第二級毒品部分免訴。
    事  實
一、乙○○前於民國94年間因施用毒品案件，經臺灣桃園地方法
    院以94年度桃簡字第1493號判處有期徒刑4 月，如易科罰金
    ，以銀元300 元折算1 日確定；復於95年間因妨害兵役治罪
    條例案件，經同院以95年度桃簡字第3212號判處有期徒刑4
    月，如易科罰金，以銀元300 元折算1 日確定；又96年間因
    施用毒品案件，經本院以96年度簡字第2646號判處有期徒刑
    4 月，如易科罰金，以新臺幣1,00元折算1 日確定；上開三
    罪嗣經本院以96年度聲減字第3214號裁定均減為有期徒刑2
    月，並依各該確定判決所宣告之易科罰金折算標準諭知各罪
    刑之易科罰金折算標準確定。乙○○另於94年間因施用毒品
    案件，經本院以94年度簡字第6033號判處有期徒刑4 月，如
    易科罰金，以銀元300 元折算1 日確定。其嗣入監接續執行
    前述諸刑，並於96年12月7 日易科罰金執行完畢出監（於本
    案構成累犯）。
二、詎乙○○猶不知悔改，其明知海洛因為毒品危害防制條例所
    列管之第一級毒品，不得販賣或持有、施用，竟為供己施用
    ，而於98年12月31日下午1 時許，在址設桃園縣龜山鄉之薇
    閣旅館外，向真實姓名年籍不詳、綽號「小鐘」之成年男子
    ，以新臺幣（下同）3,000 元之價格，購入第一級毒品海洛
    因4 包。嗣甲○○於99年1 月5 日晚間7 時20分許，以公共
    電話撥打行動電話門號0000000000號予乙○○表示欲購買第
    一級毒品海洛因，乙○○竟意圖營利，基於販賣第一級毒品
    海洛因之犯意，與甲○○相約在臺北縣新莊巿福營路235 號
    前交易，並於同日晚間8 時許，依約前往上址，見甲○○前
    來，即坐上其原停放在該處之車牌號碼0070-YL 號自用小客
    車駕駛座，收受甲○○所交付購買第一級毒品海洛因之代價
    500 元及渠清償先前欠款之現金500 元後，即示意甲○○自
    行拿取其前向綽號「小鐘」之男子所購買並放置在前揭自用
    小客車副駕駛座車門置物凹槽內之第一級毒品海洛因1 包（
    淨重0.07公克，檢察官起訴書誤載為0.7 公克），惟甲○○
    尚未取得該包第一級毒品海洛因，即為警當場查獲，並經警
    在該自用小客車副駕駛座車門置物凹槽內起出上開第一級毒
    品海洛因1 包，另在手排檔處搜獲另1 包第一級毒品海洛因
    （前揭2 包第一級毒品海洛因驗餘淨重合計0.4430公克）、
    NOKIA 牌行動電話1 支（含行動電話門號0000000000號SIM
    卡1 張），同時扣得乙○○手持之前揭現金1,000 元，而得
    悉上情。
三、案經臺北縣政府警察局板橋分局移請臺灣板橋地方法院檢察
    署檢察官偵查起訴。
    理  由
壹、證據能力部分
一、被告乙○○於本院審理時辯稱：伊於接受警察詢問時正在提
    藥，警察自行繕打完筆錄後，叫伊直接照著電腦繕打之內容
    回答，伊於接受檢察官訊問時也在提藥，伊不清楚為何會回
    答那樣之內容云云，惟查：
  (一)被告於99年1 月5 日晚間8 時許，為警在臺北縣新莊巿福營
    路235 號前查獲後，旋遭帶回臺北縣政府警察局板橋分局板
    橋派出所，並於同年月6 日凌晨1 時39 分 許起接受調查詢
    問，嗣於同年月6 日上午11時許移送臺灣板橋地方法院檢察
    署接受檢察官偵訊，再於同年月6 日下午3 時50分許經檢察
    官聲請羈押而解送本院接受訊問，而其先後3 次接受警詢、
    偵訊、本院羈押訊問時，始終坦承有販賣第一級毒品海洛因
    予甲○○之犯罪事實，甚至迄於本院為其指定辯護人到庭進
    行準備程序時，亦均未爭執其於接受警詢或偵訊時之精神狀
    況不佳，此觀卷附之被告歷次筆錄記載即明（見臺灣板橋地
    方法院檢察署99年度偵字第2497號偵查卷第6 至14頁、第67
    至69頁、本院99年度聲羈字第18號卷第3 頁、本院99年8 月
    11日準備程序筆錄），是其嗣於本院審理時始辯稱上情，自
    難逕信為真。
  (二)又按刑事訴訟法第100 條之1 第1 項固規定訊問被告，原則
    上應全程連續錄音；必要時，並應全程連續錄影；同條第2
    項亦規定「筆錄內所載之被告陳述與錄音或錄影之內容不符
    者，除有前項但書情形外，其不符之部分，不得作為證據。
    」考其立法目的，在於建立訊問筆錄之公信力，並擔保訊問
    程序之合法正當；亦即在於擔保犯罪嫌疑人對於訊問之陳述
    ，係出於自由意思及筆錄所載內容與陳述相符。如果犯罪嫌
    疑人之自白，係基於自由意思而非出於不正之方法，且其自
    由之陳述與事實相符，縱令於詢問時未經全程連續錄音或錄
    音故障而無聲音，致訊問程序稍嫌微疵，仍難逕謂其自白之
    筆錄，無證據能力（最高法院99年度臺上字第4730號判決意
    旨參照）。質之被告雖辯稱：警察叫伊直接照著電腦上已經
    繕打之內容回答云云，惟其本院審理時對於檢察官詢問：「
    在警詢時，警察先打好的內容，是先打好問題，還是連你的
    回答都打好？」一節，卻推稱：「我不清楚」等語（見本院
    99年9 月16日審判筆錄第16頁），則警察於詢問被告時，是
    否確有事先繕打問答內容，再令被告逐字照唸，而違反前述
    應全程連續錄音或錄影之規定，自有可疑。況被告自承：「
    （問：在警詢或偵查中，警察或檢察官有對你刑求逼供或是
    其他不正當之方法強迫你自白嗎？）是沒有」等語明確（見
    本院99年9 月16日審判筆錄第15頁），是縱警察於詢問被告
    時，或有未全程連續錄音錄影之情事，惟被告既已陳明其於
    警詢時之陳述並非出於不正之方法，併參酌其於本院羈押訊
    問迄至為其指定辯護人到庭進行準備程序時，均未爭執其於
    警詢或偵訊時有何遭強暴、脅迫、利誘、詐欺、疲勞訊問及
    其他不正方法對待之情事，抑或筆錄記載內容與其所述不符
    之狀況，故其於警詢及偵訊時所為之陳述，要非無證據能力
    。
二、按被告以外之人於審判外之言詞或書面陳述，除法律有規定
    者外，不得作為證據；被告以外之人於偵查中向檢察官所為
    之陳述，除顯有不可信之情況者外，得為證據；被告以外之
    人於審判外之陳述，雖不符刑事訴訟法第159 條之1 至第15
    9 條之4 之規定，而經當事人於審判程序同意作為證據，法
    院審酌該言詞陳述或書面陳述作成時之情況，認為適當時，
    亦得為證據；當事人、代理人或辯護人於法院調查證據時，
    知有刑事訴訟法第159 條第1 項不得為證據之情形，而未於
    言詞辯論終結前聲明異議者，視為有前項之同意，刑事訴訟
    法第159 條第1 項、第159 條之1 第2 項、第159 條之5 分
    別定有明文。經查：
  (一)證人甲○○於警詢時之證述，屬被告以外之人於審判外之陳
    述，且經辯護人就證據能力部分聲明異議（見本院99年8 月
    11日準備程序筆錄第3 頁），復查無其他符合刑事訴訟法第
    159 條之1 至第159 條之5 所定例外得為證據之情形，依同
    法第159 條第1 項之規定，自不得為證據。
  (二)又證人甲○○於偵查中業經檢察官告知偽證之處罰及具結之
    義務後，於供前具結後作證，復查無有何消極上顯有不可信
    之情況，依刑事訴訟法第159 條之1 第2 項規定，自亦得為
    證據。
  (三)再者，本案以下所引除被告及證人甲○○所為陳述以外之其
    餘各項證據，均經檢察官於審判程序中同意作為證據（見本
    院99年9 月16日審判筆錄第3 頁），而被告、辯護人對於證
    據能力一節亦表示「沒有意見」等語（見本院99年8 月11日
    準備程序筆錄第3 頁），復未於本案言詞辯論終結前聲明異
    議，則本院審酌該等證據核無違法取證或證明力顯然過低之
    情事，依各該陳述作成時之狀況，並無不適當之情況，自均
    得為證據。
貳、有罪部分
一、訊據被告固坦承其於前述時、地，向真實姓名年籍不詳、綽
    號「小鐘」之成年男子，以3,000 元之價格購入第一級毒品
    海洛因4 包，嗣與甲○○相約交面，並收受渠所交付之現金
    1,000 元等情不諱，惟堅詞否認有何販賣第一級毒品犯行，
    辯稱：當時甲○○打電話給伊，委託伊去幫渠拿第一級毒品
    海洛因，剛好伊自己也要去拿毒品，所以伊2 人才會在福營
    路那裡碰面，甲○○要拿錢給伊，伊才剛向渠收錢，就被抓
    了云云。經查：
  (一)被告於98年12月31日下午1 時許，在址設桃園縣龜山鄉之薇
    閣旅館外，向真實姓名年籍不詳、綽號「小鐘」之成年男子
    ，以3,000 元之價格，購入第一級毒品海洛因4 包，又於99
    年1 月5 日晚間7 時20分許，接獲甲○○以公共電話撥打其
    使用之行動電話門號0000000000號，向其表示欲購買第一級
    毒品海洛因，雙方並相約在臺北縣新莊巿福營路235 號前見
    面，嗣於同日晚間8 時許，與甲○○在上址見面並收受渠所
    交付之欲購買毒品之價款500 元及清償先前欠款之現金500
    元後，即為警查獲，且在其停放於該處之車牌號碼碼0070-Y
    L 號自用小客車副駕駛座車門置物凹槽內起出白色粉末1 包
    ，另在手排檔處另搜獲白色粉末1 包、NOKIA 牌行動電話1
    支（含行動電話門號0000000000號SIM 卡1 張），同時扣得
    被告手持之前揭現金1,000 元等情，為被告所不否認（見本
    院99年8 月11日準備程序筆錄第4 頁），並經證人甲○○於
    偵查中及本院審理時證述明確（見同上偵查卷第70頁、本院
    99年9 月16日審判筆錄第5 至6 頁），復有臺北縣政府警察
    局板橋分局搜索扣押筆錄、扣押物品目錄表、被告使用之行
    動電話門號0000000000號雙向通聯紀錄各1 件、查獲現場暨
    扣押物品照片共20張附卷（見同上偵查卷第26至28頁、第34
    至35頁、第40至47頁、第53至55頁、第96頁）及上開白色粉
    末2 包、NOKIA 牌行動電話1 支（含行動電話門號00000000
    00號SIM 卡1 張）、現金1,000 元扣案可資佐證，而被告為
    警在前揭自小客車副駕駛座車門置物凹槽內起出之白色粉末
    1 包，經警實際秤重結果，毛重為0.24公克，包裝袋重為0.
    17公克，淨重為0.07公克，此有前述照片3 張存卷足憑（見
    同上偵查卷第46、47頁），且該包白色粉末及被告為警在該
    自小客車手排檔處另查扣之白色粉末1 包，經交通部民用航
    空局航空醫務中心以氣相層析質譜儀（GC/MS ）法檢驗結果
    ，均檢出含第一級毒品海洛因成分（合計驗餘淨重0.4430公
    克），亦有該中心99年2 月3 日航藥鑑字第0990977 號毒品
    鑑定書影本1 份在卷可考（見同上偵查卷第103 頁），是上
    開事實，自堪認定。
  (二)被告雖辯稱：甲○○要委託伊去幫渠拿第一級毒品海洛因，
    並約在福營路要拿錢給伊，伊才剛向渠收錢，就為警查獲云
    云，惟證人甲○○於偵查中具結證述稱：伊於99年1 月5 日
    晚間7 時許，以公共電話撥打被告使用之行動電話門號0000
    000000號，詢問渠有無「女生」即海洛因可買，並表明伊沒
    有這麼多錢，所以只買500 元之海洛因1 包，當時伊與被告
    約在臺北縣新莊巿福營路某修車廠內見面，被告駕車前來，
    以1 小袋夾鍊袋裝海洛因給伊等語（見同上偵查卷第70頁）
    ，又於本院審理時證稱：伊於99年1 月5 日晚間7 時許，打
    電話向被告拿500 元之毒品，並約在臺北縣新莊巿福營路之
    修車廠外面碰面，當時被告走到車上，用眼神看一下副駕駛
    座旁邊，請伊伸手去拿海洛因，伊就找，警察就來了等語（
    見本院99年9 月16日審判筆錄第5 至6 頁、第11至12頁），
    依證人甲○○於偵查中及本院審理時證述上情，足見其與被
    告相約在臺北縣新莊巿福營路235 號前見面之目的，係為向
    被告拿取第一級毒品海洛因，並交付購買該毒品之對價500
    元，抑且，被告為警查獲時，適為警在其駕駛之自用小客車
    副駕駛座車門置物凹槽內起出第一級毒品海洛因1 包，已如
    前述，核與證人甲○○證述被告示意其伸手至副駕駛座車門
    拿取第一級毒品海洛因等情節相符，自堪認被告與甲○○相
    約在臺北縣新莊巿福營路上址見面，本即為相互交付毒品及
    購買毒品之對價，是被告辯稱其與甲○○相約見面，僅為向
    甲○○收取渠委託購買毒品之價款云云，自不足採信。
  (三)至證人甲○○嗣於本院審理時證稱：伊係請被告幫伊拿毒品
    ，因為伊身上沒有很多錢，伊跟被告一起合拿比較便宜云云
    ，惟其於偵查中即證述其係撥打電話詢問被告有無第一級毒
    品海洛因可買等情明確，已如前述，復於本院審理時陳稱：
    伊在電話中向被告表示叫渠幫伊一下，並沒有跟被告說明請
    渠幫伊跟別人調貨或請渠幫伊向別人購買毒品等語（見本院
    99年9 月16日審判筆錄第7 頁），顯見證人甲○○對於被告
    所交付毒品之來源根本毫無所悉，亦未曾向被告表示要委託
    渠向他人購買毒品，是其於本院審理時證稱其係拿錢給被告
    一起合買毒品云云，無非事後為被告卸責之詞，不足採信。
    再參酌被告於警詢、偵查中及本院羈押訊問時均自白稱：甲
    ○○於99年1 月5 日晚間7 時許，撥打電話問伊人在何處及
    有無海洛因可買，並表示欲購買500 元之海洛因1 包，伊遂
    直接與甲○○約在臺北縣新莊巿福營路見面，伊當時坐在伊
    駕駛之車牌號碼0070-YL 號自用小客車上，甲○○先從車外
    交付1,000 元給伊，包括向伊購買海洛因的錢500 元及先前
    的欠款500 元，伊叫甲○○自己伸手到副駕駛座車門置物凹
    槽內拿海洛因，但甲○○還沒拿到，就被警方查獲等情綦詳
    （見同上偵查卷第9 至11頁、第68頁、本院99年度聲羈字第
    18號卷第3 頁），足見被告於99年1 月5 日晚間8 時許，與
    甲○○相約在臺北縣新莊巿福營路235 號見面，確係要以50
    0 元之價格，將本案為警在車牌號碼0070-YL 號自用小客車
    副駕駛座車門置物凹槽內起出之第一級毒品海洛因1 包販售
    予甲○○無訛，是被告辯稱：甲○○僅係委託伊幫渠拿第一
    級毒品海洛因，剛好伊自己也要去拿毒品，所以甲○○才會
    在上址拿錢給伊云云，要屬推諉卸責之詞，殊無可採。
  (四)復按販賣毒品係違法行為，非可公然為之，且有其獨特之販
    售通路及管道，復無公定價格，容易增減分裝之份量，而每
    次買賣之價量，可能隨時依雙方關係深淺、資力、需求量及
    對行情之認知、來源是否充裕、查緝鬆嚴、購買者被查獲時
    供述購買對象之可能風險評估等，而異其標準，非可一概而
    論。被告雖自承其前於98年12月31日下午1 時許，在址設桃
    園縣龜山鄉之薇閣旅館外，向真實姓名年籍不詳、綽號「小
    鐘」之成年男子，以3,000 元之價格，購入第一級毒品海洛
    因4 包等情，已詳述如前，惟其未能陳明所購買之毒品重量
    為何，俾據以推論其購入上開毒品之單價，亦無從逕憑其他
    卷證資料而推認其等販入價格與欲售出價格之差價為何，然
    而，近年來政府為杜絕毒品之氾濫，對於查緝施用及販賣毒
    品之工作，無不嚴加執行，販賣毒品罪又係重罪，設若無利
    可圖，衡情一般持有毒品之人當無輕易將所持有之毒品轉售
    他人而甘冒於再次向他人購買時，被查獲移送法辦並受長期
    自由刑或生命刑剝奪危險之理，且不論係以何包裝之愷他命
    ，均可任意分裝或增減其份量，而每次買賣之價量，亦隨前
    述因素而為機動地調整，因之販賣之利得，除經坦承犯行，
    或帳冊價量均臻明確外，委難察得實情。職是之故，縱未確
    切查得販賣所得賺取之實際差價，但除別有事證，足認係按
    同一價格轉讓，確未牟利外，尚難執此即認非法販賣之事證
    有所不足，致知過坦承者難辭重典，飾詞否認者反得逞僥倖
    ，而失情理之平。至證人甲○○雖於本院審理時證稱：依照
    伊購買毒品之經驗，被告給伊毒品之量，會比伊向別人購買
    毒品之量多等情（見本院99年9 月16日審判筆錄第9 至10頁
    ），惟其併陳稱：伊不清楚被告本身有沒有賺伊錢等語（見
    本院99年9 月16日審判筆錄第10頁），且被告販賣毒品之價
    量亦可能受前述買賣雙方之狀況及當時查緝鬆嚴等情事而異
    ，是證人甲○○所述其個人購買毒品之經驗，尚非即得據此
    認定被告無轉售毒品牟利之事實。綜前所述諸情，被告販賣
    第一級毒品海洛因予甲○○，從中應有牟利之意圖，殆無疑
    義。
  (五)末按販賣毒品罪，雖不以販入之後，復行賣出為必要，只須
    意圖營利而販入或賣出，有一於此，犯罪即應成立（最高法
    院92年度臺上字第7046號判決意旨參照），然是否基於販賣
    營利之意思而販入毒品，仍應依證據認定之。公訴意旨雖認
    被告於98年12月31日下午1 時許，在址設桃園縣龜山鄉之薇
    閣旅館外，向真實姓名年籍不詳、綽號「小鐘」之成年男子
    ，以3,000 元之價格購入第一級毒品海洛因4 包時，即具有
    營利販賣該毒品之意圖。然而，被告於99年1 月5 日晚間，
    係經由甲○○主動撥打電話詢問有無第一級毒品海洛因可購
    買，始與甲○○相約見面交易等情，已如前述，而被告於警
    詢及偵查中亦迭供陳其有施用第一級毒品海洛因之事實（見
    同上偵查卷第12至13頁、第68頁），並於偵查中稱：伊係於
    98年12月31日晚間7 時許，在伊停放在臺北縣新莊巿河堤附
    近之車牌號碼0070-YL 號自用小客車內，以抽菸之方式施用
    第一級毒品海洛因等語綦詳（見同上偵查卷第68頁），其所
    述施用第一級毒品海洛因之時間，乃在其向綽號「小鐘」之
    男子購入毒品之後，且被告於98年12月31日向綽號「小鐘」
    之男子購入第一級毒品海洛因之數量有4 包，但其嗣於99年
    1 月5 日為警查獲其持有第一級毒品海洛因之數量僅2 包，
    是被告於98年12月31日，向綽號「小鐘」之男子購入上開第
    一級毒品海洛因之初，確有留供自己施用之可能，而係因嗣
    後經甲○○電話詢問，始決意出售；此外，復查無其他積極
    證據足資證明被告向綽號「小鐘」之男子購買第一級毒品海
    洛因之際，即有販賣牟利之意思，依「罪證有疑，利於被告
    」之法理，自應為有利於被告之認定，尚難認被告自始即基
    於營利販賣之意圖而販入第一級毒品海洛因。
  (六)綜上所述，本案事證明確，被告犯行堪以認定，應予依法論
    罪科刑。
三、查被告在前述時、地，欲以500 元之價格販售第一級毒品海
    洛因1 包予甲○○，並已收受甲○○所交付購買該毒品之價
    款，同時示意甲○○伸手至其駕駛之自用小客車副駕駛座車
    門置物凹槽拿取毒品，惟尚未拿到毒品，即為警當場查獲，
    核其所為，係犯毒品危害防制條例第4 條第6 項、第1 項之
    販賣第一級毒品未遂罪。公訴意旨雖認被告基於營利之意圖
    而販入第一級毒品海洛因後復行賣出，係涉犯毒品危害防制
    條例第4 條第1 項之販賣第一級毒品既遂罪嫌等語，惟被告
    於98年12月31日，向真實姓名年籍不詳、綽號「小鐘」之成
    年男子購入第一級毒品海洛因之初，並無積極證據足資證明
    其即有販賣營利之意圖，業已詳述如前，抑且，被告雖攜帶
    第一級毒品海洛因赴約著手販賣予甲○○，惟未及完成交易
    ，即為警查獲，其犯罪尚屬未遂，是公訴意旨認被告涉犯販
    賣第一級毒品既遂罪嫌，容有誤會，然被告所犯罪名同為販
    賣第一級毒品罪，僅販賣行為之態樣有既遂、未遂之分，自
    無變更起訴法條之問題（最高法院98年度臺上字第3274號判
    決意旨參照），附此敘明。被告因販賣而持有第一級毒品海
    洛因之低度行為，應為其販賣該毒品之高度行為所吸收，不
    另論罪。被告已著手於販賣第一級毒品行為之實行，惟未生
    交付毒品之結果，為未遂犯，爰依刑法第25條第2 項規定按
    既遂犯之刑度減輕其刑。又被告受有如事實欄一所示有期徒
    刑之宣告，於96年12月7 日易科罰金執行完畢出監，此有臺
    灣高等法院被告前案紀錄表1 件存卷足憑，其於5 年內故意
    再犯本案有期徒刑以上之罪，為累犯，應依刑法第47條第1
    項規定加重其刑。另被告所為販賣第一級毒品未遂犯行固值
    非難，惟其本身並未因上開販賣行為而獲得暴利，且其販賣
    第一級毒品海洛因之數量亦非甚鉅，與一般通常情形之販賣
    毒品係為求鉅額獲利或查獲之毒品多達數百、數千公克之情
    形有別，是其犯罪情節尚屬輕微，與毒品危害防制條例第4
    條第1 項販賣第一級毒品罪之法定刑相較，仍屬情輕法重，
    客觀上足以引起一般同情，顯有堪資憫恕之處，是本院認縱
    處以法定最低刑度猶嫌過重，爰就被告所為販賣第一級毒品
    罪部分，依刑法第59條規定予減輕其刑，並先加後遞減之。
    爰審酌被告販賣毒品予他人，不但戕害他人身心健康，亦危
    害社會秩序及善良風俗，兼衡其犯罪動機、目的、手段、販
    賣毒品之數量暨所獲利益、犯罪後猶否認犯行之態度等一切
    情狀，量處如主文所示之刑，以資懲儆。
四、扣案之海洛因2 包（合計驗餘淨重0.4430公克）係查獲之第
    一級毒品，且上開毒品之包裝袋與各該毒品亦難以完全析離
    ，故不問屬於犯人與否，皆應依毒品危害防制條例第18條第
    1 項前段規定沒收銷燬之。扣案之行動電話1 支（含行動電
    話門號0000000000號SIM 卡1 張）及現金500 元，分別係被
    告持以聯繫販毒事宜所用之物及販賣第一級毒品海洛因予甲
    ○○所獲之對價，已如前述，且均屬被告所有，亦據被告供
    陳在卷（見同上偵查卷第68頁），皆應依毒品危害防制條例
    第19條第1 項規定沒收之；又上開行動電話及現金既經扣案
    ，即得以直接沒收，自不生追徵其價額或以財產抵償之問題
    （最高法院98年度臺上字第5542號判決意旨參照），附此敘
    明。至扣案之其餘現金500 元、電子磅秤1 臺及第二級毒品
    甲基安非他命9 包（合計淨重8.86公克），均為被告否認係
    供本案販賣第一級毒品海洛因所用之物或因犯罪所得之物，
    且前揭毒品屬被告另涉施用毒品罪嫌之重要事證（詳如後述
    ），爰不於本案中宣告沒收，併予敘明。
參、免訴部分
一、公訴意旨另以：被告明知甲基安非他命為毒品危害防制條例
    所管制之物品，不得販賣、持有，竟基於意圖販賣而持有第
    二級毒品甲基安非他命之犯意，於98年12月31日下午1 時許
    ，向真實姓名年籍不詳、綽號「小鐘」之成年男子，在桃園
    縣龜山鄉薇閣旅館外，以每包1,000 元之代價，購入第二級
    毒品甲基安非他命10包而持有之，嗣於99年1 月5 日晚間8
    時許，在被告停放於臺北縣新莊巿福營路235 號前之車牌號
    碼0070-YL 號自用小客車內查獲，並扣得第二級毒品甲基安
    非他命9 包（合計淨重8.86公克），始查悉上情，因認被告
    涉犯毒品危害防制條例第5 條第2 項之意圖販賣而持有第二
    級毒品罪嫌等語。
二、公訴意旨認被告涉有上開意圖販賣而持有第二級毒品罪嫌，
    係以：(一)被告於警詢及偵查中之自白，(二)臺北縣政府警察局
    板橋分局搜索扣押筆錄、扣押物品目錄表各1 紙、照片33張
    及扣案之第二級毒品甲基安非他命9 包（合計淨重8.86公克
    ），(三)交通部民用航空局航空醫務中心99年2 月23日毒品鑑
    定書1 份等資為論據。
三、按毒品危害防制條例第5 條第2 項之意圖販賣而持有第二級
    毒品罪，係指以非營利之目的而販入或因其他原因而持有毒
    品，其後始起意出售所持有之毒品以營利，且迄未著手賣出
    者而言。所謂意圖，乃犯罪構成之主觀違法要素，亦屬犯罪
    之成立要件；行為人是否具有販賣之意圖而持有毒品，須以
    嚴格之證據證明之，亦即必須有相當之客觀事實，足以表徵
    其主觀意念之遂行性及確實性，始足當之（最高法院96年度
    臺上字第1772號判決要旨參照）。再按被告或共犯之自白，
    不得作為有罪判決之唯一證據，仍應調查其他必要之證據，
    以察其是否與事實相符，刑事訴訟法第156 條第2 項定有明
    文。末按刑事訴訟法第156 條第2 項規定，被告雖經自白，
    仍應調查其他必要之證據，以察其是否與事實相符。立法目
    的乃欲以補強證據擔保自白之真實性；亦即以補強證據之存
    在，藉之限制自白在證據上之價值。而所謂補強證據，則指
    除該自白本身外，其他足資以證明自白之犯罪事實確具有相
    當程度真實性之證據而言。雖其所補強者，非以事實之全部
    為必要，但亦須因補強證據與自白之相互利用，而足使犯罪
    事實獲得確信者，始足當之（最高法院74年臺覆字第10號判
    例意旨參照）。訊據被告固坦承其於98年12月31日下午1 時
    許，在址設桃園縣龜山鄉之薇閣旅館外，向真實姓名年籍不
    詳、綽號「小鐘」之成年男子，以每包1,000 元之代價，購
    入第二級毒品甲基安非他命10包，嗣於99年1 月5 日晚間8
    時許，在其停放於臺北縣新莊巿福營路235 號前之車牌號碼
    0070-YL 號自用小客車內，為警查扣其持有之第二級毒品甲
    基安非他命9 包等情不諱，惟堅詞否認有何意圖販賣而持有
    第二級毒品犯行，辯稱：伊自己吸食都不夠了，怎麼可能拿
    去賣等語。經查：
  (一)被告於98年12月31日下午1 時許，在址設桃園縣龜山鄉之薇
    閣旅館外，向真實姓名年籍不詳、綽號「小鐘」之成年男子
    ，以每包1,000 元之代價，購買第二級毒品甲基安非他命10
    包，嗣於99年1 月5 日晚間8 時許，在臺北縣新莊巿福營路
    235 號前，為警在其駕駛之車牌號碼0070-YL 號自用小客車
    副駕駛座手排擋處起出之透明結晶9 包等情，為其所不否認
    （見本院99年8 月11日準備程序筆錄第2 至4 頁），並有臺
    北縣政府警察局板橋分局搜索扣押筆錄、扣押物品目錄表各
    1 件、查獲現場暨扣案物品照片16張附卷（見同上偵查卷第
    26至28頁、第34至35頁、第43至45頁、第48至52頁）及上開
    透明結晶9 包扣案可佐，而該透明結晶9 包，經送交通部民
    用航空局航空醫務中心以氣相層析質譜儀（GC/MS ）法檢驗
    結果，其中5 包褐色透明結晶檢出含有第二級毒品甲基安非
    他命成分（合計驗餘淨重5.4278公克），另4 包白色透明結
    晶亦檢出含有第二級毒品甲基安非他命成分（合計驗餘淨重
    3.4758公克），此有該中心99年2 月3 日航藥鑑字第099009
    78號毒品鑑定書影本（見同上偵查卷第102 頁），是上開事
    實，足堪認定。
  (二)至被告雖於警詢及偵查中供稱：伊有打算將扣案之第二級毒
    品甲基安非他命販賣予不特定之人等語（見同上偵查卷第8
    至12頁、第69頁），惟其嗣於本院訊問時即堅詞否認其販入
    前揭第二級毒品甲基安非他命後，有何販賣營利之意圖，並
    辯稱：該等毒品係要供伊自己施用等語。而斟酌被告於偵查
    中陳稱：伊每天施用1 公克之安非他命等語（見同上偵查卷
    第68頁），依其所述施用毒品之頻率及用量，其向綽號「小
    鐘」之成年男子購買之前揭扣案第二級毒品甲基安非他命9
    包（合計驗餘淨重8.9036公克），至多不過8 至9 日即可施
    用完畢，足見其綽號「小鐘」之男子所購入以及持有之第二
    級毒品甲基安非他命，均非大量。又被告於99年1 月5 日晚
    間8 時許為警查獲後併採集其尿液送驗結果，呈安非他命類
    陽性反應，有臺灣檢驗科技股份有限公司出具之濫用藥物檢
    驗報告影本1 紙存卷足憑（見同上偵查卷第78頁），再佐以
    其曾於94年間因施用第二級毒品案件，先後經臺灣桃園地方
    法院以94年度桃簡字第1493號及本院以94年度簡字第6033號
    各判處有期徒刑4 月確定，又於96年間因施用第二級毒品案
    件，經本院以96年度簡字第2646號判處有期徒刑4 月確定，
    再於98年間因施用第二級毒品案件，先後經本院以98年度簡
    字第7091號、臺灣桃園地方法院以98年度桃簡字第3061號及
    本院以98年度簡字第10435 號各判處有期徒刑5 月確定，此
    有臺灣高等法院被告前案紀錄表1 件在卷可查（附於本院卷
    ），足見被告確有施用第二級毒品甲基安非他命之習慣，是
    其於本院訊問時辯稱：伊向綽號「小鐘」之男子所購買之第
    二級毒品甲基安非他命係要供自己施用等語，要非不足採信
    。
  (三)復參酌持有毒品之原因本有多種，非僅一端，被告持有上開
    第二級毒品甲基安非他命，或因製造、運輸、意圖販賣、轉
    讓、施用等目的而持有，或僅單純持有，遍閱全卷，除被告
    於警詢及偵查中之自白外，尚無其他補強證據足資證明被告
    持有該等毒品後，有何意圖營利而伺機販賣之情事，自不得
    僅因被告有購入毒品或持有扣案毒品之事實，即推論被告係
    出於販賣意圖而持有該等毒品。
  (四)綜上所述，本案公訴意旨所指被告涉犯意圖販賣而持有第二
    級毒品甲基安非他命罪嫌，依公訴人所舉各項證據方法，尚
    無法使本院達到確信其為真實之程度，此外，復查無其他積
    極證據足資認定被告確有意圖販賣而持有第二級毒品犯行，
    自不得逕以毒品危害防制條例第5 條第2 項之意圖販賣而持
    有第二級毒品罪相繩。
四、末按案件曾經判決確定者，應諭知免訴之判決，刑事訴訟法
    第302 條第1 款定有明文。承前所述，被告向真實姓名年籍
    不詳、綽號「小鐘」之男子購入而持有第二級毒品甲基安非
    他命，並不能證明其有伺機販賣之營利意圖，則其持有上開
    毒品之行為，本應變更適用法條依毒品危害防制條例第11條
    第2 項之持有第二級毒品罪論處，惟被告為警查獲前之99年
    1 月5 日下午2 時許，在其停放在臺北縣新莊巿河堤附近之
    車牌號碼0070-YL 號自用小客車內，曾以燒烤後吸食之方式
    施用第二級毒品甲基安非他命1 次，而觸犯毒品危害防制條
    例第10條第2 項之施用第二級毒品罪，嗣經臺灣板橋地方法
    院檢察署檢察官以99年度毒偵字第629 號聲請簡易判決處刑
    ，經本院於99年3 月8 日以99年度簡字第1553號判處有期徒
    刑5 月，如易科罰金，以1,000 元折算1 日，並於99年4 月
    6 日確定，此有上開聲請簡易判決處刑書、刑事簡易判決及
    臺灣高等法院被告前案紀錄表1 件在卷可考（均附於本院卷
    ），則被告持有前揭第二級毒品甲基安非他命後進而施用，
    其持有毒品之低度行為應為其施用毒品之高度行為所吸收，
    二者間具有吸收犯之實質上一罪關係。而被告所為上開施用
    第二級毒品甲基安非他命犯行既已經法院判決確定，其確定
    判決之效力，即應及於全部犯罪事實，亦即確定判決之效力
    包含本案被告持有第二級毒品甲基安非他命之犯行在內，從
    而，被告此部份被訴意圖販賣而持有第二級毒品部分，應依
    刑事訴訟法第302 條第1 款規定，諭知免訴之判決。
據上論斷，應依刑事訴訟法第299 條第1 項前段、第302 條第1
款，毒品危害防制條例第4 條第1 項、第6 項、第18條第1 項前
段、第19條第1 項，刑法第11條前段、第25條第2 項、第47條第
1 項、第59條，判決如主文。
本案經檢察官吳孟竹到庭執行職務。
中    華    民    國    99    年    9     月    30    日
                  刑事第六庭審判長法  官  戴嘉清
                                  法  官  林晏鵬
                                  法  官  王瑜玲
以上正本證明與原本無異
如不服本判決應於送達後10日內向本院提出上訴狀
                                  書記官  謝嘉玲
中    華    民    國    99    年    10    月    5     日
附錄本案論罪科刑法條全文：
毒品危害防制條例第4條
製造、運輸、販賣第一級毒品者，處死刑或無期徒刑；處無期徒
刑者，得併科新臺幣2 千萬元以下罰金。
製造、運輸、販賣第二級毒品者，處無期徒刑或7 年以上有期徒
刑，得併科新臺幣1 千萬元以下罰金。
製造、運輸、販賣第三級毒品者，處5 年以上有期徒刑，得併科
新臺幣7 百萬元以下罰金。
製造、運輸、販賣第四級毒品者，處3 年以上10年以下有期徒刑
，得併科新臺幣3 百萬元以下罰金。
製造、運輸、販賣專供製造或施用毒品之器具者，處1 年以上7
年以下有期徒刑，得併科新臺幣1 百萬元以下罰金。
前五項之未遂犯罰之。

司法院資訊處製作；財團法人民間司法改革基金會備份。
